# 如何理解 2021 年会计监管报告中顺流交易抵销问题

提问人：lzy19821007c 时间：2022-08-23 15:20:15
证监会在 2021 年上市公司年报会计监管报告中关于长期股权投资权益法下顺流交易抵销问题描述如下：
1. 未正未正确确抵抵 销权 益法下益法下 顺 流交易流交易 产 生的未生的未 实现 内部交易 损 益益 根据企业会计准则及相关规定，投资方计算确认应享有或应分担被投资单位的净损益时，对于与联营企业之间发生的未实现内部交易损益按照应享有的比例计算归属于投资方的部分，应当予以抵销(投出或出售的资产构成业务的除外)，并在此基础上确认投资收益。 年报分析发现，部分上市公司本期发生向联营企业出售资产的顺流交易，且应予以抵销的未实现内部交易损益金额大于长期股权投资的账面价值，上市公司在抵销未实现内部交易损益时，仅以长期股权投资的账面价值减记至零为限。 该项顺流交易中，，内部交易 损 益尚未得以 对 外外 实现 ，，上市公司确确 认 享有的享有的 净损 益益 时应 以全部抵 销 未未 实现 内部交易 损 益益 为 基基 础 予以予以 计 算。考算。考 虑 到到 长 期股期股 权 投投 资账 面价面价 值 不不 应 出出 现负 数数，，可将不足抵 销 的的部分部分确确 认为递 延收益延收益，，待后待后 续实现时 再再 结转损 益。益。 按照此段情况描述，应该是投资方单体财务报表中对顺流交易抵销的处理，举例说明： A公司投资 600 万元，享有B公司30%的股权，对B公司有重大影响，按照权益法进行核算。初始投资时，B公司可辨认净资产的公允价值为1,500万元（假设可辨认净资产账面价值与公允价值相等）。次年，A公司向B公司销售一批货物，账面价值为2,000万元，公允价值为5,000万元。当年，B公司尚未对外出售该批货物。当年，B公司实现净利润 100 万元。（不考虑相关税费） 账务处理： 投资时点：成本大于享有的可辨认净资产份额，不调整成本。 借：长期股股权投资 600 贷：银行存款 600 次年，B公司实现净利润 100 万元，顺流交易未实现利润金额为：（5,000-2,000）=3,000万元。
计算归属于A公司的损益：（100-3,000）*0.3=-870万元。 借：投资收益 870 贷：长期股权投资 600 递延收益 270 如果如果 A 公司需要 编 制合并制合并 报 表表，， 则 合并合并报 表表 应编 制以下分 录 ：： 借：营业收入 1,500 贷：营业成本 600 投资收益 900 问题 ：：以上理解是否准确？确？

回答人：chenyiwei
我理解，此处涉及的问题，应当是同时涉及投资方个别报表和合并报表的（假设投资方另有其他子公司，需编制合并报表，下同）。
在个别报表层面，如果需抵销的顺流交易损益超出了长期股权投资账面价值，则对于超出部分：借：投资收益，贷：递延收益（长期股权投资账面价值已经为零）。
在合并报表层面，在个别报表层面上述处理的基础上：借：营业收入，贷：营业成本，贷：投资收益。
两笔分录的合并影响即为：借：营业收入，贷：营业成本，贷：长期股权投资（冲减至零为限），贷：递延收益。
《中审众环研究 2020 》之“问题3-2-134（与合营、联营企业之间的顺流交易未实现损益的抵销）”将根据监管报告的上述意见相应更新。

提问人：呼叫帮助 时间：2022-09-19 20:09:40
A公司对C公司有个投资，持有30%，权益法核算，C公司有二个法人股东和一个自然人股东，股权比例为30%、30%和40%。C公司股东会同意自然人股东从公司成立后 5 年内享有优先分配权，这 5 年内因公司经营一般，只分配一次利润。在这 5 年内A向C销售了一批商品，收入 1000 万元，成本 800 万元，C公司对购买的商品作为固定资产核算，陈老师对于这种情况，A公司在权益法核算和编制合并报表时是否需要抵销未实现内部利润？

回答人：chenyiwei
1 、在享有优先分红权的情况下，首先应考虑此时采用权益法核算是否恰当，即是否存在重大影响。 2 、如果确定存在重大影响的，则权益法核算中仍需抵销该项未实现利润。